臺灣新竹地方法院民事簡易判決
111年度竹北簡字第6號
原      告  南山產物保險股份有限公司

法定代理人  蔡漢凌  
訴訟代理人  謝智軒  


被      告  譚國培  

上列當事人間請求損害賠償事件，本院於民國111年2月8日辯論
終結，判決如下：
　　主  文
被告應給付原告新臺幣壹拾貳萬壹仟肆佰貳拾壹元及自民國一百
一十年十一月十三日起至清償日止，按年息百分之五計算之利息
。
原告其餘之訴駁回。
訴訟費用由被告負擔四分之一，餘由原告負擔。
本判決第一項得假執行。
    事實及理由
壹、程序方面
　　本件被告經合法通知，未於言詞辯論期日到場，核無民事訴
    訟法第386條各款所列情形，爰依原告之聲請，由其一造辯
    論而為判決。
貳、實體方面
一、原告主張：被告於民國108年6月15日下午4時15分許，駕駛
    車牌號碼0000-00號自用小客車，行經新竹縣竹北市西濱路
    二段羽蓮花路口時，因未注意車前狀況，自後追撞由原告承
    保、訴外人鄭文珍所有、訴外人林煜智駕駛停等紅綠燈之車
    牌號碼0000-00號自用小客車（下稱系爭車輛），致系爭車
    輛之後車尾等處受有嚴重損壞，原估算其必要修理費用為新
    臺幣（下同）517,700元（含零件費用432,700元、工資62,4
    00元、烤漆費用22,600元），實付金額為490,000元（含零
    件費用409,548元、工資59,061元、烤漆費用21,391元），
    原告並已本於保險契約賠付完畢，依保險法第53條第1項規
    定取得法定代位求償權。為此，爰依民法第184條、第191條
    之2規定提起本件訴訟。並聲明：被告應給付原告490,000元
    ，及自起訴狀繕本送達翌日起至清償日止，按年息5%計算之
    利息。
二、被告經合法通知，未於言詞辯論期日到場，亦未提出書狀作
    何聲明或陳述。
三、得心證之理由：
㈠、原告主張之前開事實，業據提出道路交通事故當事人登記聯
    單、汽車保險理算書、汽（機）車保險理賠申請書、駕駛執
    照、系爭車輛行車執照、估價單、統一發票、車損照片等件
    影本為證（見竹北司簡調卷第5-25頁），並經本院依職權向
    新竹縣政府警察局竹北分局調取本件交通事故之道路交通事
    故談話紀錄表、道路交通事故調查報告表㈠㈡、道路交通事故
    現場圖、道路交通事故照片黏貼紀錄表等件影本核閱無訛（
    見竹北司簡調卷第30-38頁），而被告經合法通知，迄未到
    庭陳述，亦未提出書狀作何有利於己之聲明、陳述或證據以
    供本院審酌，本院依調查證據之結果及斟酌全辯論意旨，堪
    信原告之主張為真實。
㈡、按汽車在同一車道行駛時，除擬超越前車外，後車與前車之
    間應保持隨時可以煞停之距離；汽車行駛時，駕駛人應注意
    車前狀況及兩車並行之間隔，並隨時採取必要之安全措施，
    道路交通安全規則第94條第1項前段、第3項前段分別定有明
    文。經查，本件被告於事故發生後警詢時陳稱：伊當時駕駛
    肇事車輛由南往北往鳳鼻隧道方向行駛，當時是伊車上手機
    電話來，然後伊看一下手機，沒注意到前方已經紅燈而追撞
    上對方，而發生本件事故等語（見竹北司簡調卷第31-1頁）
    ，而林煜智於警詢時陳稱：伊駕駛系爭車輛由南往北往鳳鼻
    隧道方向行駛，當時看到前方為紅燈，伊就停等下來，等待
    紅燈時就遭被告從後面撞上，而發生本件事故等語（見竹北
    司簡調卷第31頁），佐以事故發生當時路況良好、天候視線
    清楚、無障礙物、標線清楚、號誌為紅燈等情，有上開談話
    紀錄表、道路交通事故調查報告表㈠㈡及現場照片等件在卷為
    憑（見竹北司簡調卷第30-32-2頁、34-38頁），顯見並無不
    能注意之情事，然被告竟疏未注意及此，行經上開地點時，
    與前車未保持安全距離，亦未注意車前狀況，隨時採取必要
    之安全措施，由後方追撞系爭車輛，造成系爭車輛受有損害
    ，兩者間有相當因果關係，被告自應就其過失不法侵權行為
    所致原告所有系爭車輛之損害，負賠償責任。
㈢、次按因故意或過失不法侵害他人之權利者，負損害賠償責任
    ；又汽車、機車或其他非依軌道行駛之動力車輛，在使用中
    加損害於他人者，駕駛人應賠償因此所生之損害；不法毀損
    他人之物者，被害人得請求賠償其物因毀損所減少之價值，
    民法第184條第1項前段、第191條之2、第196條分別定有明
    文。又物被毀損時，被害人除得依據民法第196條請求賠償
    外，並不排除民法第213條至第215條之適用，依民法第196
    條請求賠償物被毀損所減少之價額，得以修復費用為估定之
    標準，但以必要者為限（例如：修理材料以新品換舊品，應
    予折舊），亦有最高法院77年度第9次民事庭會議決議、同
    院73年度台上字第1574號判決意旨可資參照。查原告主張系
    爭車輛受損之修理費用為490,000元（含零件費用409,548元
    、工資59,061元、烤漆費用21,391元），有估價單及統一發
    票在卷可參（見竹北司簡調卷第9-13頁、第25頁），經核上
    開單據明細所列各修復項目與系爭車輛受損之情形相符，堪
    認確係修復系爭車輛所必要。又系爭車輛於101年6月出廠使
    用，有行車執照在卷可稽（見竹北司簡調卷第7頁），至本
    件車禍發生時即108年6月15日已逾5年之使用期間，揆之前
    揭說明，以新品換舊品而更換之零件，自應予以折舊，而依
    營利事業所得稅結算申報查核準則第95條第8項規定「依固
    定資產提列折舊採用定率遞減法者，以1年為計算單位，其
    使用期間未滿1年者，按實際使用之月數相當於全年之比例
    計算之，不滿1月者，以月計」，本院依行政院台（86）財
    字第52053號公布之固定資產耐用年數表及固定資產折舊率
    表，採定率遞減法計算其折舊，即自用小客車耐用年數為5
    年，每年折舊率千分之369。上開修車零件費用409,548元，
    經扣除折舊金額後，被告所應賠償之零件部分費用為40,969
    元（計算方式如附表），另關於工資59,061元及烤漆費用21
    ,391元，因無折舊之問題，是系爭車輛之必要修復費用為12
    1,421元（計算式：40,969元＋59,061元＋21,391元＝121,421
    元）。
㈣、末按，被保險人因保險人應負保險責任之損失發生，而對於
    第三人有損失賠償請求權者，保險人得於給付賠償金額後，
    代位行使被保險人對於第三人之請求權，保險法第53條第1
    項亦定有明文；而此項法定代位權之行使，有債權移轉之效
    果，故於保險人給付賠償金額後，被保險人對於第三人請求
    權即移轉於保險人（最高法院69年度台上字第923號判例意
    旨參照）。查原告業已依保險契約之約定賠付所承保前開車
    輛之修復費用等情，有統一發票、估價單、汽車保險理算書
    、汽（機）車保險理賠申請書等件在卷可考，參諸前開說明
    ，其自得代位被保險人行使對被告之損害賠償請求權。惟按
    損害賠償只應填補被害人實際損害，保險人代位被害人請求
    損害賠償時，依保險法第53條第1項規定，如其損害額超過
    或等於保險人已給付之賠償金額，固得就其賠償之範圍，代
    位請求賠償，如其損害額小於保險已給付之賠償金額，則保
    險人所得代位請求者，應僅以該損害額為限，此觀最高法院
    65年度台上字第2908號判例意旨亦明。查原告固依其與被保
    險人間之保險契約之約定，賠付被保險人車體損失險金額49
    0,000元，然本件被保險人所得請求之損害賠償既為121,421
    元等情，已如前述，則參前揭說明，原告所得代位被保險人
    之損害賠償額即應以121,421元為限。
㈤、綜上所述，原告依保險代位及侵權行為損害賠償之法律關係
    ，請求被告賠償原告121,421元，及自起訴狀繕本送達翌日
    即110年11月13日起至清償日止，按年息5%計算之利息部分
    ，即無不合，應予准許，逾此部分之請求，即屬無據，難予
    准許，應予駁回。
四、本件為適用簡易訴訟程序所為被告部分敗訴之判決，就被告
    敗訴部分，爰依民事訴訟法第389條第1項第3款之規定，依
    職權宣告假執行。
五、據上論結，本件原告之訴為一部有理由，一部無理由，依民
    事訴訟法第436條第2項、第385條第1項前段、第389條第1項
    第3款、第79條，判決如主文。
中　　華　　民　　國　　111 　年　　2 　　月　　22　　日
                  臺灣新竹地方法院竹北簡易庭
　　　　　　　　　                法　官　鄭政宗
以上正本係照原本作成。
如對本判決上訴，須於判決送達後 20 日內向本院提出上訴狀。
如委任律師提起上訴者，應一併繳納上訴審裁判費。
中　　華　　民　　國　　111 　年　　2 　　月　　23　　日
                                  書記官　黃志微
附表：系爭車輛更新零件費用折舊之計算  第1年折舊 409,548×0.369＝151,123 第2年折舊 (409,548-151,123)×0.369＝95,359 第3年折舊 (409,548-151,123－95,359)×0.369＝60,171 第4年折舊 (409,548-151,123－95,359－60,171)×0.369＝37,968 第5年折舊 (409,548-151,123－95,359－60,171－37,968)×0.369＝23,958 時價即折舊後之金額 409,548-151,123－95,359－60,171－37,968－23,958＝40,969 備註：上列計算小數點以下均四捨五入，單位：新臺幣（元）